【裁判字號】    99,訴,1372
【裁判日期】    990910
【裁判案由】    確認董事關係不存在
【裁判全文】
臺灣臺北地方法院民事判決              99年度訴字第1372號
原      告  丙○○
訴訟代理人  卓忠三律師
            梁燕妮律師
            李珮琴律師
被      告  和雅旅行社有限公司
特別代理人  乙○○
上列當事人間確認董事關係不存在事件，本院於民國99年8月31
日言詞辯論終結，判決如下：
    主  文
確認原告與被告公司間之董事委任關係，自民國九十九年三月十
二日起不存在。
訴訟費用由被告負擔。
    事  實  及  理  由
甲、程序事項：
一、本件原告起訴時，因其亦為被告公司登記之法定代理人而有
    無法為被告公司應訴之情形，原告為此聲請選任被告公司之
    特別代理人，基於禁止雙方代理在於避免利益衝突，代理人
    不能完全盡其職務之原則，且被告公司僅置原告一人為董事
    ，其餘股東亦迄無依法另選任其他董事之意，致被告公司無
    其他可為其應訴之法定代理人存在，本院遂以裁定就本件訴
    訟選任被告公司股東之一乙○○為特別代理人，有該裁定在
    卷可按，合先敘明。
二、次按，訴狀送達後，原告不得將原訴變更或追加他訴，但經
    被告同意者，不在此限，民事訴訟法第255條第1項第1款定
    有明文。查本件原告起訴時，除請求確認原告與被告間之董
    事委任關係不存在外，尚有請求被告向臺北市商業處將原告
    董事登記辦理註銷變更登記，嗣於民國99年8月31日言詞辯
    論期日業經原告撤回此部分之訴，並為被告所同意，依前揭
    規定說明，自應准許之。
乙、實體事項：
一、本件原告起訴主張：原告受被告公司股東之一乙○○之託，
    於98年4月28日掛名擔任被告公司之董事，惟並未實際經營
    管理被告公司，亦未受領任何薪資，因交通部觀光局多次要
    求原告依旅行業管理規則繳足保證金，原告即多次以存證信
    函告知被告公司，被告公司卻置之不理，原告即於99年3 月
    10日至12日間以存證信函向被告公司及其股東即訴外人戊○
    ○、吳函儒、甲○○、李建良、丁○○表示辭去董事職務，
    是兩造間之委任關係應於該存證信函送達各該股東之99 年3
    月12日即已終止，詎被告公司迄今未向主管機關申請變更並
    辦理註銷登記，致原告仍登記為被告公司之董事，兩造間委
    任契約之法律關係有無存在並不明確，並致原告之法律上地
    位有不安之狀況，且此不安之情形得以確認訴訟除去，為此
    提起本件訴訟。並聲明：如主文第1項所示。
二、被告公司之特別代理人乙○○在言詞辯論期日到場時，雖表
    示對原告之本件請求為認諾之意，但依民事訴訟法第51條第
    4 項關於特別代理人於法定代理人或本人承當訴訟以前，代
    理當事人為一切訴訟行為，但不得為捨棄、認諾、撤回或和
    解之規定，自難認被告公司有就原告請求依法認諾之效力。
    然而，本件原告主張有擔任被告公司所登記董事迄今，及曾
    以前開存證信函向被告公司及各該股東為辭職之意思表示等
    事實，既據其提出臺北市政府函、存證信函、中華郵政掛號
    郵件收件回執影本等件為憑，並為被告公司之特別代理人乙
    ○○所自認，其且稱自己亦有收到該存證信函，足見原告確
    有向被告公司及除原告自己以外之各該股東為辭職之意思表
    示；而關於有限公司與其董事間之關係，公司法雖無如股份
    有限公司以第192條第4項明文適用民法關於委任之規定，惟
    參照公司法第108條第4項所準用規定及董事執行職務、與公
    司間權義關係之性質、內容等，亦堪認屬委任關係，而原告
    復已具體說明其同意登記為董事後，因處理被告公司應提供
    旅行業保證金等業務需要洽請其他股東配合處理未果，方為
    辭職之意思表示，被告公司就此亦不爭執，原告為此終止董
    事委任關係尚非無故，而參諸原告之董事委任關係乃基於各
    該股東之選任，各該股東之組成既屬被告公司之主要意思機
    關，原告終止時應亦得向各該股東為之，是原告終止之意思
    表示既已分別於99年3月10日至12日送達被告公司所屬其他
    股東，已見前述，原告主張自99年3月12日起之董事委任關
    係因終止而不存在，自屬有據。
四、從而，原告依民事訴訟法第247條規定，請求確認原告與被
    告間之董事委任關係，自99年3月12日起即不存在，為有理
    由，應予准許。
五、訴訟費用負擔之依據：民事訴訟法第78條。
中    華    民    國    99    年    9     月    10    日
                  民事第七庭    法  官  林麗真
以上正本係照原本作成
如對本判決上訴，須於判決送達後20日內向本院提出上訴狀
中    華    民    國    99    年    9     月    10    日
                                書記官  黃靖雅

司法院資訊處製作；財團法人民間司法改革基金會備份。
